臺灣臺南地方法院家事判決　九十三年度家訴字第一七號
　　原告　丁 ○ ○
　　被告　己 ○ ○
　　　　　戊 ○ ○
　　　　　丙 ○ ○
　　　　　甲○○○
　　　　　乙 ○ ○
　　　　　庚○○○
右當事人間請求繼承登記事件，經本院於民國九十三年五月十七日言詞辯論終結，判
決如左：
  主      文
原告之訴駁回。
訴訟費用由原告負擔。
  事實及理由
一、原告主張：緣原告為被繼承人石廷棟之三子，與被告等為兄弟姊妹，而被繼承人
    石廷棟於民國九十二年十一月二十六日逝世，遺有坐落於台南市○區○○段四八
    ○地號，權利範圍四萬分之四二六之土地一筆及地上建物（門牌號碼：台南市○
    區○○路五二巷十九之二號）房屋一層（以下合併簡稱系爭不動產）。原告與被
    告等以口頭協議分割遺產，茲因原告長期負擔雙親之照顧及扶養，並僱用外籍監
    護供照料雙親長達三餘年，所花費用高達新台幣（下同）一百一十餘萬元，被告
    等協議同意將系爭不動產登記為原告所有，然原告要求被告等協同辦理登記，但
    被告等遲遲未交付證件及協同辦理繼承登記，拖延至今將逾繼承登記法定期限，
    爰提出戶籍登記簿謄本九份、繼承系統表一份、契約書一份、土地、建物登記謄
    本各一份、房屋稅單影本一份、地價謄本一份為證，並聲明請求系爭不動產繼承
    登記為原告所有及訴訟費用由被告負擔。
二、被告方面：
（一）被告己○○、丙○○、甲○○○、乙○○、庚○○○部分：同意原告之請求。
（二）被告戊○○部分：被告戊○○對契約書之真正並不爭執，當初因被告戊○○缺
      錢欲拿房屋去辦理抵押貸款，被告己○○表示要給被告戊○○九萬元，要被告
      戊○○不要把房屋拿去抵押，被告戊○○為了錢才簽名的，也答應不要去打擾
      母親，故被告不同意原告之請求，並聲明請求駁回原告之訴。
三、得心證之理由：
（一）按繼承人得拋棄其繼承權，民法第一千一百七十四條定有明文，又民法第一千
      一百七十四條所謂繼承權之拋棄，係指繼承開始後，否認繼承效力之意思表示
      而言，此觀同條第二項及同法第一千一百七十五條之規定甚為明顯，若繼承開
      始前預為繼承權之拋棄，則不能認為有效，最高法院二十二年上字二六五二號
      判例意旨參照。
（二）查本件原告主張原告為被繼承人石廷棟之三子，與被告等為兄弟姊妹，而被繼
      承人石廷棟於九十二年十一月二十六日逝世，遺有系爭不動產，原告與被告等
      以口頭協議分割遺產，茲因原告長期負擔雙親之照顧及扶養，並僱用外籍監護
      供照料雙親長達三餘年，所花費用高達一百一十餘萬元，被告等協議同意將系
      爭不動產登記為原告所有，然原告要求被告等協同辦理登記，但被告等遲遲未
      交付證件及協同辦理繼承登記云云。經查，被告戊○○雖曾於八十九年七月十
      七日立有內容為「本人向己○○、丁○○拿現金九萬元整，爾後與他兩人脫離
      兄弟關係，及父親石廷棟座落於：台南市○○路五二巷十九號之二三樓之公寓
      為父親養老之財產，此後本人願意拋棄權，無權再過問老爸之財產，由他們負
      責處理」之契約書一紙，有契約書附卷可稽，且兩造均不爭執該契約書之真正
      ；惟查，被繼承人即兩造父親石廷棟係於九十二年十一月二十六日死亡，是被
      告戊○○雖於八十九年七月十七日簽立契約書拋棄其父所有之系爭不動產，然
      此項拋棄係於繼承開始前所為之拋棄，揆諸前揭判例意旨，若繼承開始前預為
      繼承權之拋棄，則不能認為有效，是被告戊○○於八十七年七月十七日所簽定
      之預為拋棄契約，非可認為有效。
（三）再查，前揭被告戊○○所簽訂之契約書，僅寫明被告戊○○一人為立約人，原
      告丁○○及被告己○○亦僅為見證人，而其他繼承人即被告丙○○、甲○○○
      、乙○○、庚○○○則非該契約之當事人，自難認該契約書已就系爭不動產之
      分割有何協議。
（四）復查，雖被告己○○、丙○○、甲○○○、乙○○、庚○○○皆同意原告就系
      爭不動產之分割方法，惟因被告戊○○不同意原告主張之分割方法，且被告戊○○先前之預為拋棄繼承權契約非屬有效，而被告戊○○於繼承開始後復不同
      意原告主張之分割方法，自應認兩造並未就系爭不動產之分割方法達成協議。
（五）綜上所述，兩造間既未就被繼承人所遺之系爭不動產達成分割協議，則原告以
      兩造已達成分割協議為由，請求將系爭不動產單獨登記為原告所有，並無理由
      ，不應准許，應予駁回。
四、結論：原告之訴，為無有理由，依民事訴訟法第七十八條，判決如主文。
中      華      民      國    九  十  三    年    五    月  三  十  一  日
                                臺灣臺南地方法院家事庭
~B法　　　官　王  獻  楠
右為正本係照原本作成。
如對本判決上訴，須於判決送達後二十日內向本院提出上訴狀。
中      華      民      國    九  十  三    年    五    月  三  十  一  日
~B法院書記官　蘇  玲  錦
